臺灣高等法院臺南分院刑事判決　　　　　　　　　　　　　　　　　　巨股
　　上訴人　　　甲○○
　　即被告
　　選任辯護人　黃　曜　春
右上訴人因違反毒品危害防制條例案件，不服臺灣嘉義地方法院八十九年度訴字第二
八七號中華民國八十九年十一月六日第一審判決（起訴案號：臺灣嘉義地方法院檢察
署八十九年度偵字第二九五二號），提起上訴，判決後，經最高法院發回更審，本院
判決如左：
      主      文
原判決撤銷。
甲○○連續販賣第二級毒品，處有期徒刑肆年陸月。扣案之第二級毒品安非他命，驗
餘淨重零點零柒公克，沒收銷燬之；扣案重零點陸捌公克之包裝物壹只及00000
00000號行動電話壹支，均沒收之；販賣第二級毒品安非他命之所得新台幣貳仟
元沒收，如全部或一部不能沒收時，以其財產抵償之。
      事      實
一、甲○○意圖營利，基於販賣第二級毒品安非他命之概括犯意，以其所有之行動電
    話0000000000號為聯絡工具，於民國八十九年四月十七日下午一時許
    ，在嘉義市○○路五一０號十三樓之一謝妙季住處，以新台幣（下同）二千元之
    價格，販賣其販自林宴慶之第二級毒品安非他命一包給謝妙季。嗣於同年五月五
    日上午十時十五分許，為警在上址查獲謝妙季有施用安非他命之犯行，經其供出
    毒品來源係購自甲○○後，由謝妙季打前開行動電話號碼與甲○○聯絡，佯稱欲
    再以二千元向其購買毒品安非他命一包，雙方談妥價格、約定交易時間、地點，
    於當日上午十時三十分許，甲○○依約至上揭處所會謝妙季之際即為警當場查獲
    而未遂，並經警自其身上扣得其所有之安非他命一包（淨重０．０七公克，包裝
    物重０．六八公克）及其所有供販賣安非他命聯絡用之上開行動電話一支。甲○
    ○並於警訊中供出其安非他命之來源係購自林宴慶，因而破獲林宴慶販賣安非他
    命。
二、案經嘉義市警察局第一分局報請臺灣嘉義地方法院檢察署檢察官偵查起訴。
      理      由
一、訊據上訴人即被告甲○○坦承其綽號叫「狐狸」及0000000000號行動
    電話為其所有等情，惟否認有於上揭時、地販賣第二級毒品安非他命給證人謝妙
    季之犯行，辯稱：八十九年四月十七日下午一時許，在嘉義市○○路五一○號十
    三樓之一證人謝妙季住處，伊只是借她的住處施用安非他命，她有向伊要，伊施
    用剩下的就送給她施用，伊並沒有向她收二千元，八十九年五月五日上午十時三
    十分許，證人謝妙季打電話給伊，只說她心情不好，有事情要告訴伊，剛好其身
    上有施用剩下來之安非他命，到證人謝妙季住處即被警查獲，警方從其身上搜到
    之安非他命，是其自己施用剩下云云。經查：
（一）被告於警訊時供稱：「（你於年５月５日１０時分，因何事到嘉義市○○路
      ５１０號Ｆ１室內，為警方當場查獲？）因我持有準備好一包０．二公克安
      非他命到興達路５１０號３Ｆ１（Ｆ１）室內欲販賣予我朋友，即為警當場
      查獲。」「（你與何人要在Ｆ１室內，交易買賣安非他命？價錢數量為何？
      ）我朋友（女）謝妙季：：：與我約好在她住處（興達路５１０號３Ｆ１（
      Ｆ１）室內）以（新）台幣貳仟元要向我購得安非他命０．二公克一包。」「
      （你共販賣幾次安非他命予謝妙季吸食？時間、地點、數量、價錢為何？）僅
      販售一次，係於年４月日時許，在嘉市○○路５１０號３Ｆ１（Ｆ１
      ）客廳內，販售一包安非他命（以白紙包裝）予謝妙季，並由她親手接收及拿
      貳仟元予我本人購得完成毒品交易」「（你今（５）月５日１０時分及年４
      月日時許，二次毒品交易，均如何與謝妙季連絡買賣成交？）每次均由謝
      妙季本人，撥打我所有之行動電話0000000000號連絡約定時、地、
      價錢、數量再行交易。」等語（見警卷第六頁背面及第七頁正面）。而證人謝
      妙季於警訊時亦證稱：「（妳所施用之安非他命是向何人所購買？）我所施用
      之安非他命是向綽號「狐狸」（甲○○）男子所購買的。」「（妳向綽號「狐
      狸」（甲○○）男子購得幾次安非他命？時間、地點為何？每次購得幾包？價
      錢為何？如何購得？）我於年４月日時許，向甲○○購得安非他命一次
      ，地點是嘉市○○路５１０號Ｆ１，購得壹包安非他命，每包以新台幣貳仟
      元購得，我撥打甲○○所有0000000000號行動電話，向他表示要購
      買安非他命，在（再）由他將安非他命帶至嘉義市○○路Ｆ１販賣給我，我
      們是一手交錢，一手交安非他命完成交易無誤。」等語（見警卷第十五頁正、
      背面）；於偵查中亦證稱時：「（安非他命向誰買的？）甲○○，、４、
      買過一次，在嘉市○○路５１０號Ｆ１我朋友住處」「（多少錢購買？）貳
      仟元」「（如何和甲○○聯絡？）0000000000行動電話聯絡。」等
      語（見偵查卷第十六頁背面）。被告上述於警訊時之自白，與證人謝妙季於警
      訊及偵查中證述之情節互核相符，並有扣案之被告所有供販賣安非他命聯絡用
      之上開行動電話一支足資佐證（見警卷第廿三頁至第廿十六頁）。
（二）被告於原審調查時雖辯稱：其於警訊時係遭警員刑求始為上述供述云云，於本
      院前審審理時雖辯稱係另外一個人打的云云，及於本審認警訊自白無證据能力
      。然上情為公訴人所否認，並提出偵查、原審及本院前審所為調查事項為證据
      方法（且本院卷第三十一頁）。查證人即當時查獲被告之嘉義市警察局第一分
      局北興派出所警員黃金樑於原審調查時證稱：被告之筆錄係侯方域所制作，當
      天其並無刑求被告，亦未看見侯方域刑求被告等語（見原審卷第二六頁）），
      且衡之被告於八十九年五月五日上午十時三十分許為警查獲後，於制作第三次
      警訊筆錄時為夜間，經被告表示不願接受訊問，於翌日上午五時三十分許，方
      制作第四次筆錄，有該第三次警訊筆錄可稽（見警卷第十二頁），若警員為求
      取得自白而刑求被告，被告豈敢於警員欲制作第三次筆錄時為不同意訊問之回
      應，況被告於偵查中亦供述：伊拿給他 (指謝妙季）兩次，八十九年四月間中
      左右，拿給他第一次，及八十九年五月五日，拿給他第二次等語可按（偵查卷
      第十一頁），是其所辯警訊時遭刑求，無證据能力云云，尚難採信，其上揭自
      白應係出於其任意性無訛，且其自白與事實相符，自可採為認定不利於被告之
      證據。
（三）雖證人謝妙季於原審調查時翻異前詞改稱：其於八十九年四月十七日因車禍心
      情不好，被告去其住處，其向被告拿安非他命施用，被告給其施用，因被告之
      前買東西送其女兒都沒向其拿錢，被查獲之二千元原是其要還給被告云云（見
      原審卷第十一頁正面）。於本院前審調查時亦改證稱：「（妳在八十九年四月
      十七日下午一點左右，有沒有在嘉義市○○路五一０號十三樓之一妳的住處以
      新台幣二仟元的價格，向甲○○購買安非他命一包？）沒有。」「（妳在警訊
      、偵查中為何說在前開時、地以二仟元向甲○○購買安非他命一包？（提示警
      訊筆錄第十五頁背面、偵查卷第十六頁背面並告以要旨））是警察給我壓力，
      在地檢署製作筆錄時我沒有這麼講。」「（妳是不是在八十九年五月五日上午
      十時十五分在前開處所被警查獲妳施用安非他命，妳供出毒品是向甲○○購買
      的？）我沒有說是向甲○○購買的，二仟元是我給他的，因為他那時沒有工作
      ，而且以前他又常買玩具給我女兒。」「（妳是不是打0000000000
      號行動電話和甲○○購買？）不是，我打這支電話只是請他過來我的住處，我
      要拿錢給他，不是要購買安非他命。」等語（見前審卷第七十三頁至第七十五
      頁），前後不一，已見瑕庛。惟證人謝妙季於警訊及偵查中已明確證述其於八
      十九年四月十七日下午一時許，在嘉義市○○路五一０號十三樓之一，以二千
      元之價格，向被告購得一包安非他命等情，已如前述。嗣經原審當庭勘驗證人
      謝妙季於偵查中之偵訊錄音帶，不惟內容與八十九年度偵字第二九五二號卷內
      八十九年五月二十三日之訊問筆錄完全相符，且證人亦不否認該錄音帶係其聲
      音（見原審卷第十三頁正面）。本院前審審理時亦當庭勘驗播放證人謝妙季警
      訊錄音帶，證人謝妙季確有證稱八十九年四月十七日十三時許，用行動電話和
      被告聯絡，用二千元買安非他命等語（見本院前審卷第八十八頁）。又證人謝
      妙季於本院前審調查時證稱警訊時警察給其壓力，並未舉證證明警察如何給其
      壓力，且證人謝妙季與被告已結識三年餘，與被告並無仇恨或糾紛，被告之前
      曾購物送證人謝妙季之女等情，業據證人謝妙季於原審調查時證述在卷（見原
      審卷第十一頁正面），況證人謝妙季於八十九年五月五日警訊後，於同年月二
      十三日偵查中仍為相同之證述，其間已經過十八日之久，若證人謝妙季並未向
      被告購入安非他命，以其與被告之交情，豈有於警訊及偵查中均為相同之證述
      而攀誣構陷被告之理？證人謝妙季於警訊時及偵查中所證應在其自由意識下所
      為，具有任意性與真實性，證人謝妙季確有向被告購入安非他命，證人謝妙季
      於原審及本院前審調查時翻異前詞，顯係迴護被告之舉，尚難據此為被告有利
      之認定。
（四）證人黃金樑於原審調查時證稱：「我當時去現場，我們是接獲報案，說有人在
      謝妙季住處興達路五一０號十三樓之一吸食毒品，我就與另一位同事侯方域去
      。他（她）剛出來，我們在門口盤查，他（她）（指證人謝妙季）向我們坦承
      說他（她）戒治後有再吸食毒品安非他命，我問他（她）吸食的毒品向何人購
      買，他（她）說向綽號「狐狸」的人買的，就是甲○○，他（她）自己主動說
      要協助我們抓賣毒品給他的人，他（她）自動到她屋內用自動電話打甲○○的
      行動電話，她說他（她）要買二千元的安非他命，然後他（她）就掛斷電話後
      說甲○○要馬上拿安非他命來給他（她）。我們在當天早上十點十五分盤查謝
      妙季，她打完電話約十時二十分左右，甲○○約十分鐘後就到現場了。我們看
      到他就馬上搜他的身體，有搜到安非他命０．二公克。當時甲○○在現場有向
      我們表示說身上的０．二公克安非他命是要賣給謝妙季的。」等語（見原審卷
      第二六頁正面）。八十九年五月五日上午十時十五分許，為警在上址查獲證人
      謝妙季有施用安非他命之犯行，經證人謝妙季供出毒品來源係購自被告後，由
      證人謝妙季打前開行動電話與被告聯絡，佯稱欲再以二千元向其購買安非他命
      一包，雙方約定在上揭處所交易，於當日上午十時三十分許，被告依約至上揭
      處所會證人謝妙季，衡情被告若無販賣安非他命予證人謝妙季之意，豈有可能
      甘冒受販賣毒品重刑追訴之風險，而於接到證人謝妙季之電話後即迅速於約十
      分鐘之時間內至證人謝妙季住處之理？因被告既有販賣毒品安非他命之故意，
      且與購買者即證人謝妙季談妥價格、約定交易時間、地點，依約前往交易處所
      即已著手實施販賣毒品之行為，惟證人謝妙季原無買受毒品之意思，其虛與被
      告買賣毒品，意在協助警察辦案，以求人贓俱獲，故形式上被告與證人謝妙季
      雖無互為交付毒品及價金，但因警察埋伏在側，伺機逮捕，事實上其等不可能
      真正完成買賣毒品之行為，應認為此次係屬販賣未遂（參閱最高法院八十五年
      度第四次刑事庭會議決議）。又被告為警當場查獲，並經警自其身上扣得其所
      有安非他命一包，該安非他命經送法務部調查局檢驗結果，確為安非他命，淨
      重０．０七公克、包裝物重０．六八公克，有該局八十九年九月十四日（）
      陸（一）字第89066124號檢驗通知書一份可參（見原審卷第三十一頁）。
（五）被告於查獲後供出其所有之毒品安非他命係向綽號「阿慶」之林宴慶（所涉販
      賣毒品部分，由臺灣高雄地方法院審理中）所購買，而與警方配合於八十九年
      五月五日佯稱向林宴慶購買五千元之安非他命，嗣於當日下午一時十分許，為
      警在嘉義市○○路與北港路口之麥當勞速食店前逮捕林宴慶，並自林宴慶身上
      扣得二包安非他命毛重四．八七公克（扣押物業已送臺灣高雄地方法院），業
      據另案被告林宴慶於警訊、偵查中供承明確外（見警卷第二頁、偵卷第九頁）
      ，並經被告迭次於警訊、偵查中、原審及本院中供述屬實（見警卷第七頁反面
      、第八頁、第十頁、第十一頁、第十三頁、偵卷第十頁、原審卷第十四頁、本
      院卷第三十一頁），足見被告所有之毒品安非他命確係購自另案被告林宴慶無
      訛。
（六）本件被告否認販賣毒品，自無法查悉其販入之價格。惟毒品安非他命物稀價昂
      ，且為政府所嚴予查緝，為一般大眾週知之事，被告如未牟利，自無甘冒被法
      辦重罰危險之必要，其有意圖營利之販賣犯意堪以認定。是雖查扣案之安非他
      命僅淨重０．０七公克，且經本院前審向法務部調查局函查八十九年五月間安
      非他命每公克之交易價格，據函覆：「八十五年五月間安非他命交易價格問題
      ，經向本局緝毒中心查詢，毒品交易價格，常因純度、市場供需變化及交易習
      慣等因素而有極大之差異，該中心每半年統計一次，故僅能提供八十九年上半
      年國內安非他命買賣平均價格，供貴院參考。」等語，有該局九十年二月十九
      日（９０）陸一字第９００１００７０號函及附件各一份附於本院前審卷足憑
      （前審卷第五十九頁），然審酌上情，其既有販賣毒品安非他命之犯意，則其
      有本件販賣毒品安非他命之犯行，至堪認定。
二、按安非他命係毒品危害防制條例第二條第二項第二款所稱之第二級毒品。核被告
    第一次販賣毒品安非他命之行為，係犯同條例第四條第二項之販賣第二級毒品既
    遂罪，其第二次之販賣行為，雖與購買者即證人謝妙季談妥價格、約定交易時間
    、地點，但因證人謝妙季係配合警方查案，當時實無購買安非他命之真意，故被
    告之犯行在法律上之評價係已經著手於非法販賣安非他命之行為而未遂，係犯同
    條例第四條第五項、第二項之販賣第二級毒品未遂罪。其持有第二級毒品安非他
    命之低度行為應為販賣之高度行為所吸收，不另論罪。又其先後一次販賣既遂及
    一次販賣未遂犯行，時間緊接，犯罪構成要件相同，顯係基於概括之犯意反覆為
    之，為連續犯，應依連續犯之規定論以販賣第二級毒品既遂一罪，除法定本刑無
    期徒刑不得加重外，其餘部分並加重其刑。被告於警訊時供出其販賣毒品安非他
    命來自另案被告林宴慶因而破獲，應依同條例第十七條之規定減輕其刑。又被告
    並無任何前科，且只販賣第二級毒品安非他命予證人謝妙季二次，每次僅二千元
    （第二次尚未得逞即為警查獲），相較於大盤毒梟而言，獲利非鉅，與坊間大盤
    販賣毒品者迥然不同，其上揭犯行，顯係為供應吸毒之大量開銷所致，衡情若處
    以法定最低本刑，依社會一般觀念仍有情輕法重之嫌，足見被告犯罪情狀，顯堪
    憫恕，爰再依刑法第五十九條規定減輕其刑，其法定本刑加重部分，並先加後減
    遞減之。
三、原審据以論罪科刑，固非無見，惟查扣案之重零點陸捌公克之包裝物壹只，為被
    告所有供犯罪所用之物，依毒品危害防制條例第十九條第一項之規定，僅沒收勿
    庸銷燬，原審諭知沒收銷燬之，自有未洽，被告上訴意旨，否認犯罪，指摘原判
    決不當，雖非可取，惟原判決既有上開可議之處，自屬無可維持，應由本院撤銷
    改判。爰審酌被告販賣毒品供人施用，殘害他人身心健康，惟其尚非販賣毒品之
    大盤商，且販賣時間亦不長，所得不多，又供出其毒品之來源，及其販賣之次數
    、數量、犯罪動機、目的、手段、犯後矢口否認犯行等一切情狀，量處有期徒刑
    四年六月。扣案之安非他命（淨重○、○七公克)，係查獲之毒品，不問屬於犯
    人與否，應依毒品危害防制條例第十八條第一項前段沒收銷燬之。又扣案重○、
    六八公克包裝物一只及0000000000號行動電話為被告所有，業據被告
    供明在卷，係供其販賣安非他命予證人謝妙季所用之物，爰依同條例第十九條第
    一項之規定宣告沒收之。又被告販賣安非他命予謝妙季既遂一次，未遂一次，共
    計販賣所得二千元，為其犯罪所得之財物，雖未扣案，然不能證明業已滅失，併
    依同條例第十九條第一項之規定宣告沒收，如全部或一部不能沒收時，以其財產
    抵償之。
據上論結，應依刑事訴訟法第三百六十九條第一項前段，第三百六十四條，第二百九
十九條第一項前段，毒品危害防制條例第四條第二項、第十七條、第十八條第一項前
段、第十九條第一項，刑法第十一條前段、第五十六條，第五十九條之規定，判決如
主文。
本案經檢察官劉欽銘到庭執行職務。
中          華          民          國  九十三    年  一    月    八    日
                                  臺灣高等法院臺南分院刑事第一庭
                                      審判長法官  黃  崑  宗
                                            法官  李  文  福
                                            法官  田  平  安
右正本證明與原本無異。
如不服本判決，應於判決送達後十日內向本院提出上訴狀，其未敘述理由者並應於提
出上訴狀後十日內向本院補提理由書（應附繕本)。
                                     法院書記官  劉  岳  文
中          華          民          國  九十三    年  一    月    八    日
附錄本判決論罪科刑法條：
毒品危害防制條例第四條：
製造、運輸、販賣第一級毒品者，處死刑或無期徒刑；處無期徒刑者，得併科新台幣
一千萬元以下罰金。
製造、運輸、販賣第二級毒品者，處無期徒刑或七年以上有期徒刑，得併科新台幣七
百萬元以下罰金。
製造、運輸、販賣第三級毒品者，處五年以上有期徒刑，得併科新台幣五百萬元以下
罰金。
製造、運輸、販賣專供製造或施用毒品之器具者，處一年以上七年以下有期徒刑，得
併科新台幣一百萬元以下罰金。
前四項之未遂犯罰之。
製造、運輸、販賣第二級毒品者，處無期徒刑或七年以上有期徒刑，得併科新台幣七
百萬元以下罰金。
